【裁判字號】    98,台上,1518
【裁判日期】    980820
【裁判案由】    減少價金
【裁判全文】
最高法院民事判決            九十八年度台上字第一五一八號
上  訴  人  甲○○
訴訟代理人  邱南嫣律師
被 上訴 人  乙○○
訴訟代理人  鐘耀盛律師
上列當事人間請求減少價金事件，上訴人對於中華民國九十八年
四月二十八日台灣高等法院第二審判決（九十七年度上易字第二
一三號），提起上訴，本院判決如下：
    主  文
上訴駁回。
第三審訴訟費用由上訴人負擔。
    理  由
本件上訴人主張：被上訴人於民國九十五年五月二十日將其所有
坐落於台北市○○路九一巷二四號六樓之區分所有建築物一層及
地下室停車位（以下稱系爭建物），以新台幣（下同）一千八百
零五萬元出售予伊，簽訂不動產買賣契約書（下稱系爭契約），
伊已依約給付價金；惟於交屋後，發現系爭建物有樑柱傾斜、餐
廳牆壁之油漆剝落、陽台頂版油漆有裂紋之現象，顯已構成物之
瑕疵且屬重要，為此依民法第三百五十九條減少價金規定，求為
命被上訴人給付上訴人一百六十萬元及加計法定遲延利息之判決
。
被上訴人則以：上訴人向伊承購系爭建物，迄簽訂系爭契約，伊
已居住長達十五年之久，現狀毫無改變，全然不知系爭建物有傾
斜之事實，無從告知或隱瞞。且其所提之台北市土木技師公會建
物現況調查紀錄，所載時間為九十五年十二月十三日，此距兩造
間簽訂買賣契約之日期，已逾六個月，是否因毗鄰之土地整建開
挖導致傾斜，而非買賣之前即已存在，未據舉證。又系爭建物之
不動產現況說明書載明系爭建物非危險建築且無傾斜，並經其勘
驗無訛後始簽約，所為請求殊屬無據等語，資為抗辯。
原審審理結果，以：上訴人主張被上訴人於九十五年五月二十日
將其所有系爭建物，以一千八百零五萬元出售予上訴人，與上訴
人簽訂系爭契約，上訴人已依約給付價金，被上訴人亦已依約將
系爭建物交付上訴人等事實，為被上訴人所不爭執，且有系爭契
約為憑，堪信為真。被上訴人於同年六月三十日交付系爭建物予
上訴人，同年十二月十三日台北市土木技師公會因系爭建物鄰地
將興建房屋，為避免損鄰糾葛，而就系爭建物大樓為傾斜之測試
，及台北市建築師公會於九十六年十一月十二日勘測，確有傾斜
之事實，為被上訴人所不爭執，且有上訴人所提出台北市土木技
師公會鑑定測量紀錄、台北市建築師公會鑑定報告書足稽。惟被
上訴人交付系爭建物予上訴人後，系爭建物坐落之士林區附近，
九十五年七月二十八、十月十二日、九十六年三月八日、五月十
三日發生二級地震，九十六年九月七日更發生三級地震，系爭建
物於被上訴人交付上訴人後因地震而發生傾斜，即非無可能，有
前揭台北市建築師公會鑑定報告書所載鑑定經過、及鑑定結果可
參。又證人許清富證稱：「洪先生他們（指上訴人）請我鋪地磚
的時候，我們去施作要抓水平的時候才發現地板有傾斜，之前我
們不知道。」、「（何時鋪設地磚？）大約在九十五年七月底八
月初之間…」等語，僅證明系爭建物確有傾斜瑕疵，仍不足證明
係在交屋時傾斜之瑕疵已存在；且證人夏麗珠陪上訴人及其他客
戶前往系爭建物勘查有四次以上之多，均未發現有傾斜瑕疵，亦
經證人夏麗珠結證在卷。而證人陳志滿、簡茂洲所為證詞，亦不
足以證明在交屋時已有傾斜之瑕疵存在。另上訴人聲請鑑定系爭
建物發生傾斜之時間點，經通知提供特定地震時點前後時間之測
量資料，以供鑑定，惟上訴人無法提供等事實，有台北市大地工
程技師公會函足稽，並經上訴人陳明在卷。再參證人陳志滿、簡
茂洲分別結證稱「目前依檢視報告，主體結構的主要結構為柱及
樑，主結構沒有安全問題。…」、「依我個人對房屋作現況調查
時，房屋有傾斜現象…不影響結構安全。…」等語，核與台北市
建築師公會之鑑定結果，尚無不符，被上訴人交付系爭建物，尚
難認有減少其通常居住安全效用或契約預定效用之瑕疵。至上訴
人另主張被上訴人所交付系爭建物餐廳牆壁之油漆剝落、陽台頂
版油漆有裂紋之現象，惟餐廳牆壁之油漆剝落、陽台頂版油漆有
裂紋現象，於交屋時即能知之，上訴人竟遲至九十六年五月十七
日提起本件訴訟，始為主張，有違買受人檢查通知義務，視為承
認其所受領之物，於本件訴訟再為主張，要無足取。綜上，上訴
人對於被上訴人交付系爭建物，有傾斜之瑕疵存在事實，迄未盡
其舉證之責，且難認有減少其通常居住安全效用或契約預定效用
之瑕疵，則其依民法第三百五十九條規定，請求減少價金，於法
無據，爰維持第一審所為上訴人敗訴之判決，駁回其上訴，經核
於法並無違背。上訴論旨指摘原判決認事用法為不當，求予廢棄
，非有理由。
據上論結，本件上訴為無理由。依民事訴訟法第四百八十一條、
第四百四十九條第一項、第七十八條，判決如主文。
中    華    民    國  九十八  年    八    月   二十   日
                      最高法院民事第四庭
                          審判長法官  劉  延  村
                                法官  許  澍  林
                                法官  黃  秀  得
                                法官  許  正  順
                                法官  魏  大  喨
      本件正本證明與原本無異
                                      書  記  官
中    華    民    國  九十八  年    九    月    一    日
                                                      ｍ


司法院資訊處製作；財團法人民間司法改革基金會備份。
